【裁判字號】    97,裁,791
【裁判日期】    970124
【裁判案由】    房屋稅
【裁判全文】
最  高  行  政  法  院  裁  定
                                     97年度裁字第00791號
上  訴  人  長昌建設開發股份有限公司
代  表  人  甲○○
被 上訴 人  桃園縣政府稅捐稽徵處
代  表  人  乙○○
上列當事人間因房屋稅事件，上訴人對於中華民國96年8月9日臺
北高等行政法院95年度訴字第4061號判決，提起上訴，本院裁定
如下：
    主  文
上訴駁回。
上訴審訴訟費用由上訴人負擔。
    理  由
一、按對於高等行政法院判決之上訴，非以其違背法令為理由，
    不得為之，行政訴訟法第242條定有明文。依同法第243條第
    1項規定，判決不適用法規或適用不當者，為違背法令；而
    判決有同條第2項所列各款情形之一者，為當然違背法令。
    是當事人對於高等行政法院判決上訴，如依行政訴訟法第24
    3條第1項規定，以高等行政法院判決有不適用法規或適用不
    當為理由時，其上訴狀或理由書應有具體之指摘，並揭示該
    法規之條項或其內容；若係成文法以外之法則，應揭示該法
    則之旨趣；倘為司法院解釋或本院之判例，則應揭示該判解
    之字號或其內容。如以行政訴訟法第243條第2項所列各款情
    形為理由時，其上訴狀或理由書，應揭示合於該條項各款之
    事實。上訴狀或理由書如未依此項方法表明，或其所表明者
    與上開法條規定不合時，即難認為已對高等行政法院判決之
    違背法令有具體之指摘，其上訴自難認為合法。
二、本件被上訴人針對上訴人所有之建築物，作成課徵民國93年
    度稅捐週期內房屋稅之核課處分。上訴人則認為上開房屋因
    坐落之土地遭污染，以致無法利用，價格為零。因此引用「
    桃園縣簡化評定房屋標準價格及房屋現值作業要點」第5點
    及第13點據為其規範基礎，主張在量化上開房屋當年度之房
    屋稅稅基時，應從新估價計算，並評價為零。但為被上訴人
    所拒絕。上訴人提起行政爭訟，原判決亦維持被上訴人之核
    課處分。為此上訴人本提起本件上訴。主張其可以依「桃園
    縣簡化評定房屋標準價格及房屋現值作業要點」第13點之規
    定，隨時請求依現狀評估系爭房屋之價值，並依現狀量化稅
    基。
三、然查由於財產稅是週期稅，每一週期成立一稅捐債務，而各
    個稅捐週期內，財產價格會有升降，則對應之稅基量化過程
    中，也一樣須有判斷基準日，此乃反應財產稅制特性之基本
    法律原則。固然基準日之決定，是立法者有政策形成空間。
    但一旦立法者已為決策後，司法機關即應予以尊重。而通觀
    房屋稅條例之體例及相關規定，有關稅基量化之基準日及申
    請、救濟程序，大體上規定於房屋稅條例第7條至第11條之
    規定。而「桃園縣簡化評定房屋標準價格及房屋現值作業要
    點」僅係規範評價之程序，與上開判斷基準日及申請、救濟
    程序並無關聯。在此法理基礎下，上訴人從提起行政爭訟之
    始，就是在對請求權規範基礎不甚明瞭的情況下，隨意提出
    其請求。再從上開房屋稅條例有關稅基量化之相關規定觀之
    ，依法學方法論的體系解釋，第1次起始評價是依房屋稅條
    例第10條為之。嗣後評價則是依同條例第11條為之。如房屋
    狀況有重大變化，當然應該單獨申請，並向後發生效力。此
    乃房屋稅條例與財產稅制之基本法律原則結合後之當然解釋
    。是以本件上訴人在其請求權規範基礎建立在「桃園縣簡化
    評定房屋標準價格及房屋現值作業要點」第13點之規定上，
    並主張有向前溯及至申請期前稅捐週期稅基量化之效力，形
    式上一望即知於法無據，未達上訴合法審查所要求之「具體
    化」客觀門檻，難謂對原判決之如何違背法令已有具體之指
    摘。依首揭說明，應認其上訴為不合法。
三、據上論結，本件上訴為不合法，依行政訴訟法第249條第1項
    前段、第104條、民事訴訟法第95條、第78條，裁定如主文
    。
中    華    民    國    97    年    1     月    24    日
                    最高行政法院第一庭
                        審判長法官  鄭  淑  貞
                              法官  楊  惠  欽
                              法官  吳  明  鴻
                              法官  鄭  小  康
                              法官  帥  嘉  寶
以  上  正  本  證  明  與  原  本  無  異
中    華    民    國    97    年    1     月    28    日
                              書記官  莊  俊  亨


司法院資訊處製作；財團法人民間司法改革基金會備份。
